臺灣高等法院刑事裁定
110年度抗字第1425號
抗  告  人
即  被  告  盧翰威




上列抗告人即被告因竊盜案件，不服臺灣新竹地方法院中華民國
110年8月27日裁定（110年度原易字第54號），提起抗告，本院
裁定如下：
    主  文
原裁定關於盧翰威部分撤銷，發回臺灣新竹地方法院。
    理  由
一、原裁定意旨略以：經法院訊問後，被告盧翰威坦承犯行，亦
    有卷附證據可參，足認被告犯加重竊盜罪嫌重大。另就犯案
    過程，被告所述與其他共犯有所出入，有勾串共犯之虞。又
    被告有數次竊盜前科，自承因缺錢而竊盜，在經濟狀況未改
    善前，有事實足認有反覆實施同一犯罪之虞。被告前有經院
    檢通緝紀錄，有逃亡之虞，為確保審理、執行及衡量社會治
    安與被告人身自由後，認有羈押必要，應予羈押等語。
二、抗告意旨略以：抗告人即被告盧翰威係自行前往警局說明案
    件原委，若欲逃亡，何需如此？法院既認為有串供之虞，卻
    又解除禁見，實有矛盾。且抗告人係一時貪念而犯案，若持
    續羈押，則無法從事現有的工作，又如何能改善經濟狀況？
    法院以抗告人年輕時所犯之前科推斷現在有反覆犯案之虞，
    並不正確。案情既已明朗，抗告人亦已坦承所知，並願賠償
    被害人損失，懇請撤銷原裁定，讓抗告人能返家陪伴家人云
    云。
三、經查：
  ㈠按「有下列情形之一，於審判中未經選任辯護人者，審判長應指定公設辯護人或律師為被告辯護：一、最輕本刑為3年以上有期徒刑案件。二、高等法院管轄第一審案件。三、被告因精神障礙或其他心智缺陷無法為完全之陳述者。四、被告具原住民身分，經依通常程序起訴或審判者。五、被告為低收入戶或中低收入戶而聲請指定者。六、其他審判案件，審判長認有必要者」，刑事訴訟法第31條第1項定有明文。
  ㈡抗告人即被告盧翰威（下稱抗告人）具有原住民身分，有個
    人戶籍資料在卷可參，依刑事訴訟法第31條第1項之規定，
    為強制辯護案件，如抗告人於審判中未選任辯護人，法院應
    指定公設辯護人或律師為其辯護，以保障其訴訟防禦權之充
    分行使，合先敘明。
　㈢抗告人涉犯加重竊盜罪嫌，經臺灣新竹地方檢察署檢察官以1
    10年度偵字第8011號提起公訴，並於民國110年8月27日隨案
    將抗告人移送至原審法院（案列110年度原易字第54號），
    原審法院於同日進行羈押審查程序時，業已知悉抗告人具有
    原住民身分，且抗告人並未選任辯護人到場，原審法院本應
    依刑事訴訟法第31條第1項之規定，為抗告人指定公設辯護
    人到庭為其辯護，然原審訊問筆錄略以：抗告人稱「我是原
    住民」、法官問「今日沒有律師，是否可以繼續開庭？」、
    抗告人答「可以」等語，另查無任何辯護人到庭為抗告人辯
    護，原審法院旋即進行訊問程序（見原審卷第147至157頁）
    ，核與刑事訴訟法第31條第1項之規定不符。
　㈣綜上，本件原審法院之羈押審查程序於法未合，原裁定之適
    法性有疑，殊不論抗告人之抗告有無理由，原審之羈押裁定
    既有上開可議之處，自屬無可維持，應由本院將原裁定關於
    抗告人部分撤銷，並發回原審法院更為妥適之裁定，以期詳
    實適法，並昭折服。
四、據上論斷，應依刑事訴訟法第413條前段，裁定如主文。
中　　華　　民　　國　　110 　年　　9 　　月　　13　　日
                  刑事第二十三庭審判長法　官  許永煌
                                      法　官  吳定亞
                                      法　官  黃美文
以上正本證明與原本無異。
不得再抗告。
                                      書記官  李逸翔
中　　華　　民　　國　　110 　年　　9 　　月　　13　　日